臺灣臺北地方法院刑事判決
111年度審交易字第174號
公  訴  人  臺灣臺北地方檢察署檢察官
被      告  蔡茂伸
上列被告因過失傷害案件，經檢察官提起公訴（111年度調偵字
第141號），本院判決如下：
    主    文
蔡茂伸犯過失傷害罪，處有期徒刑伍月，如易科罰金，以新臺幣
壹仟元折算壹日。
    犯罪事實
一、蔡茂伸係計程車司機，於民國110年2月18日晚間11時38分許
    ，駕駛車牌號碼000-0000號營業用小客車（下稱A汽車），
    沿臺北市信義區忠孝東路5段由西往東方向行駛，行經上開
    路段與忠孝東路5段345巷交岔口時，本應注意汽車迴轉前應
    暫停並顯示左轉燈光或手勢，看清無來往車輛，始得迴轉，
    又欲變換車道時，應讓直行車先行，並注意安全距離，而依
    當時天候陰、夜間有照明、柏油路面乾燥、路面無缺陷、無
    障礙物、視距良好，並無不能注意之情形，竟疏未注意對向
    往來車輛即逕自左彎迴轉，迴轉後更未盡量靠內側車道（即
    第1車道暨禁行機車道）直行，而遽往外側車道斜切而橫跨
    至第2、3車道間行駛，且未打方向燈號示警；適俞鎮誠騎乘
    車牌號碼000-0000號普通重型機車（下稱B機車）沿臺北市
    信義區忠孝東路5段由東往西方向的第2車道駛至，見狀閃避
    不及，與A汽車車身右後側暨右後車尾發生碰撞，致俞鎮誠
    人、車倒地，並受有右鎖骨骨折、右橈骨骨折、左橈骨尺骨
    骨折、下巴挫傷、口內挫傷、左膝挫傷等傷害。
二、案經俞鎮誠（案發時尚未成年）之法定代理人即其母甲○○訴
    由臺灣臺北地方檢察署檢察官偵查起訴。
    理    由
一、證據能力：
    本判決所引用之證據資料，無論傳聞供述證據或非供述證據
    ，當事人均同意有證據能力，於辯論終結前亦未聲明異議（
    見本院卷第34、57至67頁）。且本院審酌供述證據作成時之
    情況，認為適當；非供述證據，亦查無非法取得而應予排除
    之情形，自均得作為證據。
二、認定本案犯罪事實之證據及理由：
    訊據被告蔡茂伸雖於偵查中坦承犯行，然嗣於本院審理時即
    矢口否認有何過失傷害犯行，辯稱：原本我承認自己有過失
    ，但以我個人開車經驗超過40年，可判斷被害人俞鎮誠自己
    車速也很快、絕對不止時速50公里，後來經過兩次調解不成
    ，洽談賠償責任時也沒有詳細載明，我認為對方已領取強制
    險、刻意拖延車禍鑑定，存有詐欺成分，故我已在地檢署向
    被害人提出詐欺告訴…我現在認為自己是依法迴轉，沒有任
    何過失，我有按照燈號、且等待對向一般直行車都全部經過
    才迴轉，不是在第一時間迴轉，也有保持安全距離，迴轉後
    我A汽車車尾才遭告訴人撞到，當時沒看到告訴人B機車有煞
    車等語（見本院卷第32、58至63頁）。經查：
  ㈠被告於110年2月18日晚間11時38分許，駕駛A汽車沿臺北市信
    義區忠孝東路5段由西往東方向行駛，行經上開路段與忠孝
    東路5段345巷交岔口時迴轉之際，A汽車右後側車身暨車尾
    與B機車車頭發生碰撞，致被害人人車倒地，受有右鎖骨骨
    折、右橈骨骨折、左橈骨尺骨骨折、下巴挫傷、口內挫傷、
    左膝挫傷等情，業據證人即被害人俞鎮誠於本院審理時證述
    綦詳（見本院卷第57至67頁），復經告訴人即被害人之母甲
    ○○於警詢、本院審理時指證在卷（見他卷第61至63頁；本院
    卷第31至34頁），並有道路交通事故現場圖、補充資料表、
    調查報告表㈠、當事人登記聯單、現場暨車損照片、路口交
    通號誌運轉圖、公路監理電子閘門、臺北醫學大學附設醫院
    診斷證明書、被害人傷勢照片等件在卷可考（見他卷第15至
    25、27至34、103至106、115、118、120頁；本院卷第49、5
    3頁），且經本院當庭勘驗路口監視錄影無訛（見本院卷第5
    8至59、71至74頁之勘驗筆錄、影像截圖），復為被告所不
    否認（見本院卷第32頁），是此部分事實首堪認定。
  ㈡被告雖以前詞置辯，惟被告就本案交通事故實具有應注意、
    能注意而未注意之過失，且其過失與被害人受傷結果間有相
    當因果關係：
　⒈經本院當庭勘驗案發時路口監視錄影結果，明確顯示被告A汽
    車沿臺北市信義區忠孝東路5段由西往東方向行駛（如附圖1
    所示），行經上開路段與忠孝東路5段345巷交岔口時，未及
    等待B機車通過，即逕自左彎迴轉，迴轉後更未盡量靠內側
    車道（即第1車道暨禁行機車道）直行，而遽往外側車道斜
    切而以A汽車車身橫跨至第2、3車道間，且未打方向燈號示
    警（如附圖2、3所示），適被害人騎乘B機車，沿忠孝東路5
    段由東往西方向第2車道駛至，見狀閃避不及，方以B機車車
    頭與A汽車車身右後側暨車尾發生劇烈碰撞，當場人車飛起
    後跌落地面成傷（如附圖4、5所示）等情，有本院勘驗筆錄
    、畫面截圖存卷可考（見本院卷第58至59、71至74頁）；此
    節核與證人即被害人俞鎮誠於本院審理時結證：110年2月18
    日下午11時許在忠孝東路5段，原本騎車要去木柵，我是直
    行車，我不記得在哪個車道上…我通過該路口，被告就直接
    迴轉過來，在之前我沒有看到被告要迴轉等語（見本院卷第
    61至62頁）大致相符，堪信所指與事實無違。益徵被告所辯
    ：我有先確認對向直行來車已經全部經過，才迴轉，我不是
    在第一時間迴轉云云，委不足採。
　⒉按汽車迴車前，應暫停並顯示左轉燈光或手勢，看清無來往
    車輛，並注意行人通過，始得迴轉，道路交通安全規則第10
    6條第5款規定甚明；變換車道時，應先顯示欲變換車道方向
    之燈光或手勢，先讓直行車先行，並注意安全距離，道路交
    通安全規則第98條第1項第6款、第91條第1項第6款亦分別定
    有明文。被告既考領有職業小型車駕駛執照，對於上開規定
    應知之甚詳，駕車時本應具有前揭注意義務，又依當時客觀
    情形天候陰、夜間有照明、柏油路面乾燥、路面無缺陷、無
    障礙物、視距良好等情，有現場照片及道路交通事故調查報
    告表㈠在卷可證，足見案發當時並無不能注意之情事，被告
    駕車於交岔路口欲左彎迴轉至對向車道時，疏未注意對向有
    被害人騎乘之B車直行而來，亦未等待對向路段確實淨空、
    禮讓行進中直行車輛，復未與對向即將直行駛至之被害人B
    機車保持安全距離，即貿然迴轉，迴轉後更未盡量靠內側車
    道直行，而遽往外側斜切而以車身橫跨將近3個車道，且未
    打方向燈號示警，方致發生本件事故，確屬有過失無疑。
　⒊又果被告於迴轉前，能於路口暫停持續等待直行機車（包含
    告訴人所騎B機車）均安全通行後，再左彎迴轉至忠孝東路5
    段由東往西方向；且迴轉後，縱使因A汽車車輛迴轉半徑緣
    故，而使其無法馬上靠內側車道（即禁行機車之第1車道）
    上行駛，倘被告能注意保持與其他直行車輛間之安全距離，
    且不要未打方向警示燈就恣意往右斜切、以車身橫跨將近3
    個車道行駛，則本案車禍當不足以發生，此要不因原本在第
    二車道上直行的被害人車速若干而有異。告訴人所受前揭傷
    害結果與被告之過失行為間別無其他原因介入，堪認被告之
    過失行為與告訴人前揭傷害結果間具有相當因果關係。
　⒋基上，被告行駛在上開路段，明知其所駕A汽車係迴轉車，卻
    疏未注意本應暫停看清來往車輛、且應禮讓對向直行車，始
    得迴轉，即逕行迴轉，嗣於迴轉至忠孝東路5段由東往西方
    向之際，又未能注意禮讓直行車、保持安全距離，即逕以車
    身橫跨數車道，方致由第2車道騎B機車直行駛至之被害人見
    狀閃避不及，以B機車車頭與A汽車車身右後側暨右後車尾乃
    發生碰撞，使告訴人人車彈飛倒地，甚為明灼。被告猶辯稱
    ：以我個人開車經驗超過40年，可判斷被害人俞鎮誠自己車
    速也很快、絕對不止時速50公里，歷經兩次調解洽談賠償責
    任時也沒有詳細載明，我認為對方已領取強制險、刻意拖延
    車禍鑑定，存有詐欺成分，當時沒看到告訴人B機車有煞車
    ，我認為自己無過失等語，顯乏所據，亦無從解免其本案罪
    責。
  ㈢是被告所辯殊難憑採，本案事證明確，其犯行洵堪認定，應
    予依法論科。
三、論罪科刑：
　㈠核被告所為，係犯刑法第284條前段之過失傷害罪。被告肇事
    後，於有偵查犯罪職權之員警前往現場處理時，在場並當場
    承認為肇事人乙節，有道路交通事故肇事人自首情形紀錄表
    存卷可佐（見他卷第112頁），已符合自首要件，爰依刑法
    第62條前段規定減輕其刑。
　㈡本院審酌被告駕駛汽車沿臺北市信義區忠孝東路5段由西往東
    方向行駛，行經上開路段與忠孝東路5段345巷交岔路口迴轉
    時，疏未注意對向來車，不僅未禮讓對向直行行進中之被害
    人B機車優先通行，亦未保持與後方直行駛至之B機車間安全
    距離，即逕行迴轉，迴轉後更往右斜切橫跨至第2、3車道間
    ，始致後方沿第2車道直行駛至之告訴人閃避不及，B機車車
    頭乃撞上A汽車右後側暨車尾，人車彈飛摔落倒地成傷，參
    以告訴人到庭表示：車禍導致我身上總共有4開刀處，必須
    要分批拆掉體內放置的鋼板，迄今沒有感受到被告想要調解
    的誠意，請從重量刑等語（見本院卷第62、67頁），兼衡被
    告國中畢業之智識程度，自述前曾擔任公司負責人、現以駕
    駛計程車為業之生活經濟狀況，暨其犯後否認之態度、過失
    情節、告訴人所受傷勢非輕等一切情狀，爰量處如主文所示
    之刑，並諭知易科罰金之折算標準。
四、應適用之法條：　　
　　刑事訴訟第299條第1項前段，刑法第284條前段、第62條前
    段、第41條第1項前段，刑法施行法第1條之1第1項。
本案經檢察官顏伯融偵查起訴，檢察官黃思源到庭執行職務。
中　　華　　民　　國　　111 　年　　6 　　月　　23　　日
　　　　　　　　　刑事第二十一庭法　官  歐陽儀
上正本證明與原本無異。 
如不服本判決應於收受送達後20日內向本院提出上訴書狀，並應
敘述具體理由；其未敘述上訴理由者，應於上訴期間屆滿後20日
內向本院補提理由書（均須按他造當事人之人數附繕本）「切勿
逕送上級法院」。告訴人或被害人如對於本判決不服者，應具備
理由請求檢察官上訴，其上訴期間之計算係以檢察官收受判決正
本之日期為準。因疫情而遲誤不變期間，得向法院聲請回復原狀
。
                                書記官  程于恬
中　　華　　民　　國　　111 　年　　6 　　月　　24　　日
附錄本案論罪科刑法條全文：
中華民國刑法第284條：
因過失傷害人者，處1年以下有期徒刑、拘役或10萬元以下罰金
；致重傷者，處3年以下有期徒刑、拘役或30萬元以下罰金。

附圖   1  被告A汽車原沿臺北市信義區忠孝東路5段由西往東方向行駛至與忠孝東路5段345巷交岔口 2  被告A汽車左彎迴轉，迴轉後未盡量靠內側車道（即第1車道暨禁行機車道）直行，而往外側車道斜切而以A汽車車身橫跨至第2、3車道間，且未打方向燈號示警  3   4  被害人騎乘B機車，沿忠孝東路5段由東往西方向第2車道駛至，見狀閃避不及，以B機車車頭與A汽車車身右後側暨車尾發生劇烈碰撞，當場人車彈飛後摔落地面成傷。 5